Inventaris van het archief van het Zusterhuis Sint Maria in Galilea
Nationaal Archief, Den Haag
Kloosters Delfland: St. Maria in Galilea
Kloosters Delfland / St. Maria in Galilea
1336-1572
36013
0.10 meter; 78 inventarisnummers.
Normale geschreven teksten. De Nederlandstalige stukken van vóór ca. 1700 zijn geschreven in het gotische cursiefschrift, met name in de Oud-Hollandse klerkencursief.
Nationaal Archief, Den Haag
Zusterhuis Sint Maria in Galilee
Het archief bevat eigendomsbewijzen van huizen, erven en landerijen en rentebrieven in Hollandsche ponden.
Archiefvorming
Geschiedenis van de archiefvormer
Dit klooster werd in 1463 gesticht door eenige zusters van het Sint-Elizabethsklooster. Zij hadden daartoe 23 Mei van dat jaar met de moeder en de achtergebleven zusters van laatstgemeld klooster zekere scheiding en overeenkomst aangegaan, en dat onder goedkeuring of bij brieven van den bisschop van Utrecht. Die brieven werden vervolgens door Philips van Bourgondië bevestigd bij brief d.d. 1463 September 10, waarbij hij het klooster mede in zijne bijzondere bescherming nam. Boven dit stuk (beschreven in reg. no. 40) staat: "Privilegium, dat ons convent by oirlof ende consent van den prins gefundeert is, ende onder zijne protecti genomen heeft".
Dit convent wordt nu eens op het Spui dan weder in de Poten beschreven; het werd op het Spui gesticht en had daar aanvankelijk zijne kerk en zijn hoofdingang, doch deze zijn later naar de Poten overgebracht. Wel hadden de zusters bij akte d.d. 1467 Januari 7 verkregen een stuk land met een uitweg naar den Potenweg doch dit was de latere Korte Houtstraat; daarentegen blijkt uit eene akte d.d. 1477 Januari 29, dat verscheidene erven het klooster toen nog van de eigenlijke Poten scheidden. Ten onrechte meent dus De Riemer, dat het reeds dadelijk in de Poten stond, doch zich uitstrekte tot het Spui.
In 1497 werd den pater vergund puin van het Hof weg te halen om te dienen tot fondament van eene nieuwe kerk, terwijl bij eene akte van 1502 Wouter Jans zoon, timmerman te 's-Hertogenbosch, verklaarde van de zusters ontvangen te hebben eene schuldbekentenis van 500 Rijnsche guldens, wegens hout voor hare nieuwe kerk. Tusschen 1497 en 1502 is dus eene nieuwe kerk gebouwd, welke die in de Poten moet geweest zijn, daar men eerst na dien tijd van dit klooster in de Poten gewag vindt gemaakt.
Het klooster bezat de meeste gronden ten oosten en zuiden tot aan de Coman Willems laan
Waarschijnlijk de latere Nieuwe Haven en het Voorburgstraatje.
daarenboven vele gronden tusschen de latere vaart en den Veenpolder, toen nog rietlagen of riettuinen en door het klooster gedeeltelijk uitgegeven om "toe te maken" (op te hoogen). Evenals de andere kloosters had het eene brouwerij en een rosmolen. Het recht om een molen te houden had het klooster verkregen bij brief van den graaf d.d. 1480 April 17
Deze brief is afgedrukt door A. J. Servaas van Rooyen in Bijdr. Bisd. Haarl. dl. 24 (1899), blz. 155-158.
op gelijke voorwaarden als het Sint-Agnietenklooster, te weten: tegen betaling van 20 mieten 's jaars voor iedere persoon in het klooster. In 1512 werd die uitkeering veranderd in eene vaste som van 20 stuivers gedurende 10 jaar. Dit duurde voort tot 1542; toen nam het klooster den rosmolen van den graaf op het Spui tegen 8 pond 's jaars in pacht, op welken grond het beweerde "oic wel te mogen malen zonder geld te geven, anders dan den erfpacht". Nadat het klooster 1558 April 28 van die pacht ontslagen was, betaalde het weder tot 1565 per persoon. Door die betaling is de grootte der bevolking van het klooster bekend; deze bedroeg in 1487 50, in 1508 48, en in 1559 34 personen.
Het klooster had een groot en een klein zegel, afgebeeld resp. bij De Riemer dl. I blz. 474 in Mededeelingen van 's-Gravenhage dl. II bldz. 98.
Reeds in 1563 begonnen de zusters eenige onroerende goederen te verkoopen "overmits de lasten 't voirsz. convent binnen corte jaren overcomen ende de jegenwoordige scarpen tyden". Zoo verkochten zij in 1567 Mei 13 ook de brouwerij en den rosmolen, nadat zij dit in 1564 vruchteloos beproefd hadden. Dit klooster ging in 1572 te niet. De huizen en erven zijn door Den Haag, volgens akte der Staten d.d. 1573 April 27, in eigendom aanvaard, terwijl de conventualen van de Staten een jaargeld ontvingen, dat bij resolutie van 7 Juli 1595 voor de 7 toen nog in leven zijnde, is verhoogd. Het overschot werd tot onderhoud der predikanten gebezigd. Het klooster zelf werd gesloopt en vervangen door particuliere huizen. Slechts het straatje, dat uit de Poten naar het klooster liep, heeft nog de herinnering daaraan bewaard door zijn naam "Bagijnestraat".
Geschiedenis van het archiefbeheer
Het cartularium (Inv. no. 1) bevond zich in de collectie Van Wijn; de inventaris der brieven enz. van pater Lubeeck Dirks zoon (vervallen; opgenomen bl. 38 no. 38.) in het archief der Geestelijke Goederen.
Vermeldenswaard zijn nog twee boekjes van dit klooster herkomstig, en thans eigendom van het Gemeente-Museum te 's-Gravenhage. Het eene is een fraai versierd Getijdeboekje van de zusters van de 3e orde van Sint Franciscus. Het is gebonden in eikenhouten band in geperst leder met misericordiavoorstelling buiten op. Blijkens inschrift behoorde het achtereenvolgens aan Maritgen Claes'dochter, Barbar Antonis'dochter en Agatha Govers dochter. Het andere is een aflaatboek van de Franciscanerorde van ca. 1500 in perkamenten band en behoorde toe aan Maritgen Heynricx dochter.
De verwerving van het archief
De rechtstitel is (nog) onbekend.
3.18
Aanwijzingen voor de gebruiker
Openbaarheidsbeperkingen
Volledig openbaar.
Materiële beperkingen
Aanvraaginstructie
Openbare archiefstukken kunnen online worden aangevraagd en gereserveerd. U kunt dit ook via de terminals in de studiezaal van het Nationaal Archief doen. Om te kunnen reserveren dient u de volgende stappen te volgen:
U maakt een profiel aan op www.gahetna.nl, en logt vervolgens in
Via de archiefinventaris (alleen de beschrijvingen met rode nummers) selecteert u het gewenste archiefstuk door op de knop 'Reserveren' te klikken
In het volgende scherm geeft u aan op welke dag u het archiefstuk wilt inzien
Indien u zich bevindt in de studiezaal en een tafelnummer heeft ontvangen kunt u dit nummer vermelden. Als u geen tafelnummer heeft kunt u tafelnummer 777 laten staan
Vervolgens bevestigt u uw reservering door deze te versturen.
Verwant materiaal
Beschikbaarheid van kopieën
Beschrijving van de series en archiefbestanddelen
- Beheer der goederen., A.
  - In het algemeen., I.
    - "Register". Cartularium, bevattende afschriften van eigendomsbewijzen en rentebrieven van 1836-1587., 1; 1 deel.
      Dit inventarisnummer is alleen als kopie te raadplegen.
      Voorin bevindt zich eene inhoudsopgave, waarin vele aanteekeningen betreffende personen en gebouwen, in de akten genoemd. De eerste bladen zijn gemerkt A, B en C, de verdere zijn genummerd. Folio XXXVIII bevat een aantal aanteekeningen met het opschrift "Van onze missen". Achterin zijn vastgehecht eenige authentieke afschriften van stukken betreffende den gerechtelijken verkoop van eenige tuintjes.
      3 1383 September 29.
      Schepenen van den Haag oorkonden, dat Claes Jans zoon erkent schuldig te zijn aan Philips Gelys' zoon 3 pond Hollandsch 's jaars, gaande uit het door hem bewoond wordende huis en hofstede, gelegen aan de oostzijde van het Spoy.
      Int jaer ons Heren dysent driehondert drie ende tachtich op sinte Michels dach.
      Afschr. in Inv. no. 1, fol. VII2.
      In margine staat: van Jacob Ariaens huis op die Spoy van IIII pond Hollandsch aan die Oestside.
      4 1385 Juli 11.
      Schepenen van den Hage oorkonden, dat Coenraet Uten Camp erkent schuldig te zijn aan Engebrecht Wermbrechts zoon 10 schellingen Hollandsch 's jaars, gaande uit zijn huis en erf met den achteruitgang aan den Potenweg.
      Ghegeven int jaer ons Heren anno MCCC vyve ende tachtich des Dinxdages na sinte Martijns dach in den zomer.
      Afschr. in Inv. no. 1, fol. XXII.
      Met opschrift (tevens geldende voor no. 24): Dit sijn twee brieven, die Katrijn Foytgens ons gegeven heeft na haer doot ende haers brueders doot tottet convents behoef vry te houden ende des so selt convent voer hem beyden bidden ende hout in etc. - In margine staat: ende stonden (d.w.z. de 10 schell.) op dat halff erff buer (?) camer by ons out brouwhuys, daerop plach te staen Claes Deymen huys, twele wy coften als brieff hierafter of staet (zie reg. no. 45).
      5 1397 Mei 13.
      Schepenen van den Hage oorkonden, dat Pieter Boemgaert erkent schuldig te zijn aan Mathijs Doden zoon 23 schellingen Hollandsch 's jaars, gaande uit het huis en erf door hem bewoond.
      Gescreven int jaer ons Heren dusent driehondert seven ende negentich op sinte Servaes' dach.
      Afschr. in Inv. no. 1, fol. VII1 verso.
      Gecancelleerd. In margine staat: Van Geertruyt van Tol is gecomen XXIII scellingen op Andries Dirx huys Meydach.
      6 1426 Mei 6.
      Burgemeesters, schepen en raad van Rotterdam verkoopen aan Baerte en Aleyde, dochters van Wilhelmus Paulus' zoon, eene jaarlijksche lijfrente van 6 gouden Fransche schilden.
      ...... gedaen int jaer ons Heren dusent vierhondert sessendetwintich opten sesten dach in Meye.
      Afschr. in Inv. no. 1, fol. A
      Gecancelleerd.
      11 1439 October 10.
      Willem, heer tot Naeldwijck en ter Capelle, maarschalk van Holland, erkent schuldig te zijn aan Margriet Geryt de Bruine dochter van Burgerdijck 200 phil. Bourgondische schilden.
      Int jaer ons Heren M CCCC negen ende dertich tien dage in October.
      Afschr. in Inv. no. 1, fol. II verso.
      Gecancelleerd. Onderaan staat: Item dese renten sijn een jaar te voer verscreven, eer mense betaelt. Item desen brief wort gelost int jaer LXXX te Heiliger mis.
      13 1440 Juni 13.
      Burgemeesters, schepenen en raad van Rotterdam verkoopen aan Benedicta, mr. Jan Doeden zoons dochter, eene jaarlijksche lijfrente van 16 gouden keurvorster Rijnsche guldens.
      ...... gedaen int jaer ons Heren, als men screef dusent vierhondert ende viertich opten dertiensten dach in Junio.
      Afschr. in Inv. no. 1, fol. C.
      14 1440 Juni 24.
      Schout, burgemeesters, schepenen, raad en vroedschap van Haerlem verkoopen aan Jan Tengnagel van Langen en Luutgaert, zijne dochter, eene jaarlijksche lijfrente van 5½ gouden overlandsche keurvorster Rijnsche gulden.
      ...... gegeven op sinte Jans avond Baptista te midzomer in den jaer ons Heeren dusent vierhondert ende viertich.
      Afschr. in Inv. no. 1, fol. B.
      15 1441 November 13.
      Schepenen van den Hage oorkonden, dat Margriet Arnt Reyners zoons weduwe erkent schuldig te zijn aan Dirck Arnts zoon 11 schellingen Hollandsch 's jaars, gaande uit haar kamer en erf in de steeg bij de bornput.
      Gescreven op den XIII dach in Novembri int jaer ons Heren M CCCC een ende viertich.
      Gecancelleerd. In margine staat: Van Geertruyt van Tol XI schellingen op Clais Scilders huys sinte Jans dach. Dit heeft offghelost Jan Willemsz. Anno XVIIII nae privilegie van der Haghe.
      16 1441 December 26.
      Arent van den Camp erkent schuldig te zijn aan Heynric van Groesbeeck 5 pond Hollandsch 's jaars, gaande uit 5 morgen land in het ambacht Monster.
      ...... gescreven op sinte Stevens dach deerste martelaer int jaer ons Heren dusent vierhondert een ende viertich.
      Afschr. in Inv. no. 1, fol. IX.
      Boven den brief staat: Kerstijn Baertouts.-In margine: Het is verclaert anno II bynnen Amsterdam int gencrael capittel, dat Stijn dit pond groot sal opheffen haer leven lanck durende ende niet langer. Teynden haren leven salt ons convent houden ende ewelike besitten. Ende is int capittels boec gescreven.
      17 1443 Februari 6.
      Adriaen Florys' zoon, schout te Noertich, oorkondt, dat Pieter Jorgels zoon geeft aan zijne dochter 10 koopmans ponden 's jaars, te ontvangen van de bezitters der aan hem behoorende woning en goederen in het ambacht Noertich, nu door Mourijn Geryts Jans zoons zoon bewoond.
      Int jaer ons Heren dusent vierhondert drie ende viertich opten sesten dach van Februario.
      Afschr. in Inv. no. 1, fol. IIII.
      18 1444 December 8.
      Schepenen van den Hage oorkonden, dat Heynric Willems zoon erkent schuldig te zijn aan Geryt Dirx zoon 4 pond Hollandsch 's jaars, gaande uit zijn huis en erf, gelegen in de Veenstraet.
      Gescreven achte dage in Decembri int jaer ons Heren M CCCC vier ende viertich.
      Afschr. in Inv. no. 1, fol. XII.
      19 1445 Maart 3.
      Symon Jans zoon, en Margriet Jan Symons zoon dochter, vrouw van Aem Heynrycx zoon, verklaren, dat hunne zuster Alijt, dochter van huns vaders eerste vrouw, en hunne zusters Alijt en Maritgen, dochters van huns vaders tweede vrouw, Machtelt, conventualen in het klooster St. Elizabeth in den Haag, zullen mededeelen in de nalatenschap van hun vader, en de beide laatstgenoemde zusters ook in haar moeders erfenis.
      Opten derden dach in Maerte int jaer ons Heren dusent vierhondert vijff ende viertich.
      Afschr. in Inv. no. 1, fol. II.
      22 1450 Maart 2.
      Schepenen in het Wellambacht oorkonden, dat Andries Janszoon en Nelle, zijne echtgenoote, geven voor zich en voor hunne dochter Rose aan de zusters van St. Elisabeths zusterhuis in 's-Gravenhage 2 pond Vlaamsch 's jaars, gedurende het leven van Rose.
      Gedaen int jaer ons Heren dusent vierhondert ende vijftich opten tweesten dach in Maerte.
      Afschr. in Inv. no. 1, fol. IIII verso.
      23 1450 November 10.
      Hoogheemraden van Delflant stellen eene keur vast betreffende het verkrijgen van wederdelving.
      ........ dit is gedaen int jaer ons Heren M CCCC ende vijftich opten tienden dach in November.
      Afschr. in Inv. no. 1, fol. XXXII.
      24 1451 April 30.
      Schepenen van den Hage oorkonden, dat Jan Molle erkent schuldig te zijn aan Willem van Hovel 20 schellingen Hollandsch 's jaars, gaande uit het door hem bewoond wordende huis en erf in de Poten.
      Gescreven opten lesten dach int jaer ons Heren dusent vierhondert een ende vijftich.
      Zie voor het opschrift de noot bij no. 4.
      26 1454 Juni 22.
      Schepenen van den Hage oorkonden, dat Claes van Dam erkent onder zich te hebben als voogd van Geertruut Pieter van Dammen dochter, zijne nicht, non in het Sint Elyzabeths zusterhuis in den Hage, eenige koopbrieven van landerijen en schepenbrieven van den Hage betreffende renten, welke brieven hij belooft ten allen tijde op verzoek te zullen toonen.
      Gescreven opten twee ende twintichsten dach in Junio int jaer ons Heren dusent vierhondert vier ende vijftich.
      Afschr. in Inv. no. 1, fol. V.
      27 1454 Juli 31.
      Phillips, hertog van Bourgongen enz., oorkondt, dat zijn oom Willem, bastaard van Hollant, met zijne toestemming eene douarie en lijftocht van 40 gouden schilden 's jaars schenkt aan zijne dochter Margriet, om in een klooster te kunnen gaan, gaande uit zijne tienden, visscherijen en renten van Schager Cogge.
      Gegeven opten lesten dach van Julio int jaer ons Heren M CCCC vier ende vijftich.
      Afschr. in Inv. no. 1, fol. VI.
      28 1454 September 30.
      Johan, heer van Cruningen van Heenvliet en tot Woesdrecht, oorkondt, dat Jan Lichtenborch, zijn leenman, met zijne goedkeuring eene douarie en lijftocht schenkt aan Fye, zijne zuster, zuster in Sinte Elysabetten zusterhuis van de 3e orde in de Hage, groot 12 pond Hollandsch 's jaars, gaande uit het leen van de hofstad Heenvliet, gelegen in Nyeuhellenvoet.
      Opten lesten dach van September int jaer ons Heren dusent vierhondert vier ende vijftich.
      Gecancelleerd. Boven den brief staat: Item desen brief wort ofgecof int (jaer) LXVII te Heyligermisse.
      31 1457 Maart 22.
      Mater en convent van het Sint Elysabetten klooster in den Hage ter eenre en Machtelt, weduwe van Jan Symons zoon, en hare kinderen en stiefkinderen ter andere zijde sluiten eene overeenkomst over de erfenis van genoemden Jan Symons zoon.
      Opten XXIIsten dach in Maert int jaer ons Heren dusent CCCC seven ende vijfftich.
      Afschr. in Inv. no. 1, fol. I.
      32 1458 Juli 15.
      Dirc van der Does Costijns zoon erkent schuldig te zijn aan Alijt Willems dochter, ministra van de zusters van Sint Elysabetten zusterhuis in den Hage, vanwege zijn dochter Machtelt, zuster aldaar, het erfdeel van zijn echtgenoote, Jacob Jans dochter van der Mye, groot 300 philippusschilden, welke hij gedurende zijn leven behouden zal tegen betaling van 20 schilden 's jaars, gaande uit zijne landerijen in het ambacht Leyderdorp.
      Int jaer ons Heren M CCCC LVIII opten vijftienden dach in Julio.
      Afschr. in Inv. no. 1, fol. VI verso.
      34 1459 Maart 4.
      Schepenen van den Hage oorkonden, dat Pieter Jans zoon erkent schuldig te zijn aan Geertruut Pieters dochter, zuster in het Sint Elysabets klooster in den Hage, 20 pond Hollandsch 's jaars voor de erfenissen enz., haar aangekomen van Katrijn Pieter Jans zoon, hare moeder, gaande uit het door hem bewoond wordende huis met erf in de Veenstraet.
      ...... opten IIII dach in Maerte int jaer ons Heren dusent CCCC negen ende vijftich.
      Afschr. in Inv. no. 1, fol. V verso.
      Gecancelleerd. In margine staat: Mitten penningen, van desen brieve gecomen, synnen gelost ende ofgecoft V gouden wilhelmusschilden erfrenten van Heynrick Jans zoon.
      35 1463 September 10.
      Philips, hertog van Bourgondië, graaf van Hollant en Zeelant, oorkondt, dat hij de anno 1463 Mei 23 gesloten overeenkomst tusschen Alijt Willems dochter, mater, en eenige zusters van het Sint Elyzabeths klooster van de 3e orde van Sint Franciscus in den Hage ter eenre, en eenige andere zusters van hetzelfde convent, die sedert dien tijd hare woonstede hebben in het klooster van Onse Lieve Vrouw in Galilea op het Spoy aldaar ter andere zijde, welk contract breeder vermeld wordt in den brief, waardoor dit transfix is gestoken, bekrachtigt, en dat hij ministra en convent van Onse Lieve Vrouw in Galilea onder zijne bescherming neemt.
      Gegeven op den Xden dach van September int jaer ons Heren M CCCC ende LXIII.
      Afschr. in Inv. no. 1, fol. XXXVII.
      36 1464 Januari 28.
      Achte Coenen dochter, ministra, en het convent van Onse Lieve Vrouw in Galylee in den Hage op het Spoy verkoopen aan Katrijn Heynryc Jacob Ghijsbrechts zoons dochter, wonende te Haarlem op het groote bagijnhof, eene jaarlijksche pacht van 10 Rijnsche guldens.
      ...... int jaer ons Heren dusen vierhondert vier ende tsetsich opten achtentwintichsten dach in Januario.
      Afschr. in Inv. no. 1, fol. XV.
      37 1464 vóór 24 Februari.
      Dirc Willems zoon, priester, pater, en Geertruut Engebrechts dochter, ministra van het convent van de 3e orde van Sint Franciscus van Onze Lieve Vrouw in Galylee in den Hage, verkoopen aan Russent Geryts dochter Grypen weduwe en Claes Willems zoon, haar dochters kind, te zamen en aan de langstlevende van beide, eene lijfrente van 25 pond Hollandsch jaarlijks.
      Int jaer ons Heren M CCCC ende LXIIII.
      Afschr. in Inv. no. 1, fol. XXI verso.
      38 1464 Februari 24.
      Russen Gheryts dochter, Grypen weduwe, consenteert de mater van het convent in den Hage voor haar zelve en voor Claes Willems zoon, haar dochters kind, te koopen een jaarlijksche lijfrente van 25 pond Hollandsch, ten laste van de steden Delf, Rotterdam, Dordrecht, Leyden en Amsterdam overeenkomstig en in ruil voor de lijfrente, die zij reeds heeft (zie reg. no. 37).
      Int jaer ons Heren dusent vierhondert vier ende testich op sinte Matheeus' des heyligen apostels avont.
      39 1464 September 8.
      Gheertruut Engebrechts dochter, ministra, en de zusters van het nieuwe convent van Onze Lieve Vrouw in Galylee in den Hage op het Spoy verkoopen aan oude Jacob Jacobs zoon, wonende te Amsterdam achter de Nuwe kerk, eene jaarlijksche pacht van 12 Rijnsche guldens.
      Int jaer ons Heren dusent vierhondert ende vierentsestich op onser Vrouwen geboerts dach.
      Afschr. in Inv. no. 1, fol. XVI.
      Gecancelleerd met aanteekening in margine: Kathrijn oude Jacob Jacobs dochter XV Rh. gulden sjaers erfrenten ter lossinge op onser Vrouwen geboerte. Anno XVc ende twaleff zijn desen renten offghelost in teantaet (1512 Mei 9) van onser oorde tot Amsterdam ende hebben ghegheven tweehondert rijnsgulden current ende vijff en vijftich van dat hoeftghelt ende XV Rijnsch van een jaer ende noch van verlopen renten tot tcantaet toe, summa in als ghegheven 280 Rijnsch ghuet vast ghevalueert ghelde. Item hiertoe zijn ghegheven die twintich ponden groot, die Griete Wouters ghaff tot een pond groot tsjairs voir een misse des Dynsdaechs van sinte Annen ende hier voort toegeleyt. - Zie reg. no. 44 en voor deze mis tevens de aanteekening op fol. XXXVIII verso en reg. no. 140.
      40 1464 December 13.
      Geertruut Engebrechts dochter, ministra, en de zusters van het nieuwe convent van Onze Vrouw in Galilea in den Hage op het Spoy verkoopen aan oude Jacob Jacobs zoon, wonende te Aemsterdam achter de Nuwe kerk, eene jaarlijksche pacht van 4 Rijnsche guldens.
      Int jaer ons Heren dusent vierhondert ende vierentsestich op sinte Luciën dag.
      Afschr. in Inv. no. 1, fol. XVIII.
      "N.B. Gecancelleerd; in margine staat: Desen brieff is ghelost anno XI in cantate (1511 Mei 18) tot Amsterdam mit den penninghen, ghecomen van Barbara van Cats zie reg. no. 137), ende alsoe elck Rijnsch most wesen nae ghelde als zy ghecoft werden, soe losten wy elc Rijnsch voir XXV stuivers ende soe hadden wy altijt betaelt de renten een philippusstuiver voer een stuiver etc. - An dese renten ende noch van een brieff hier in der boeck voorenbescreven folio XVI (reg. no. 39) hebben wy bethaelt in als 49 jaren alle jaer XX Rijnsch, facit IXCLX Rijnsch, ende wy hadden ontfangen die penningen XVII, facit 340 Rijnsch, soe quamen wij tafter 620 Rijnsch."
      41 1464 December 13.
      Geertruut Engebrechts dochter, ministra, en de zusters van het nieuwe convent van Onse Lieve Vrouw in Galylee in den Hage op het Spoy verkoopen aan oude Jacob Jacobs zoon, wonende te Amsterdam achter de Nuwe kerk, eene lijfrente van 2 Rijnsche guldens jaarlijks.
      Int jaer ons Heren dusent vierhondert ende vierentsestich op sinte Luciën dach.
      Afschr. in Inv. no. 1, fol. XIX.
      Met eene aanteekening, inhoudende, dat hij de lijfrente heeft omgezet in een erfrente, losbaar met den penning 17, tegen zekere misplechtigheden na zijn dood.
      43 1465 Juni 26.
      Oude Jacob Jacobs zoon, wonende te Aemsterdam, consenteert pater, mater en convent van Sint Marie in Galylee in den Hage op het Spoy om na zijn dood de 4 Rijnsche guldens eeuwige pacht (vermeld in reg. no. 40) te lossen met den penning 17.
      Int jaer ons Heren dusent vierhondert ende vijfentsestich opten sesentwintichsten dach in Junio.
      Afschr. in Inv. no. 1, fol. XVIII verso.
      44 1465 Juni 26.
      Oude Jacob Jacobs zoon, wonende te Amsterdam, consenteert aan pater, mater en convent van Onze Lieve Vrouw in Galylee in den Hage op het Spoy om de jaarlijksche rente van 12 Rijnsche guldens (vermeld in reg. no. 39), na zijn dood te lossen met den penning 17.
      Int jaer ons Heren dusent vierhondert ende vijfentsestich opten sessentwintichsten dach in Junio.
      Afschr. in Inv. no. I, fol. XVI verso.
      45 1465 Juli 23.
      Schepenen van den Hage oorkonden, dat Claes Deym verkoopt aan de zusters van het klooster van sint Maria in Galylee in den Hage een huis en erf, gelegen in de Poten, bezwaard met 2 pond, 10 schellingen Hollandsch 's jaars.
      Ghescreven opten XXIIIsten dach in Julio int jaer ons Heren M CCCC vijf ende tsestich.
      Afschr. in Inv. no. 1, fol. XXIII2.
      In margine staat: Item l½ U is ons tot een ewige memorie gegeven van mr. Arnt ende Kathrijn Foytkijns ende 1 U hebben wy gelokt aldus ist vry.
      46 (1465 October 3.)